【裁判字號】    97,易,196
【裁判日期】    970215
【裁判案由】    重利
【裁判全文】
臺灣臺中地方法院刑事判決               97年度易字第196號
公  訴  人  臺灣臺中地方法院檢察署檢察官
被      告  甲○○
                    樓之5
選任辯護人  賴俊宏律師
上列被告因重利案件，經檢察官提起公訴（九十六年度偵字第二
三二五０號），本院裁定進行簡式審判程序，判決如下：
    主    文
甲○○乘他人急迫貸以金錢，而取得與原本顯不相當之重利，處
有期徒刑肆月，如易科罰金，以新臺幣壹仟元折算壹日。
    犯罪事實
一、甲○○自民國九十六年六、七月間起，在臺中縣、市等地，
    基於乘人急迫貸放金錢以收取重利之故意，隨機散發刊登借
    款訊息之廣告名片，其上並記載0000000000號之
    聯絡電話，用以招攬急需金錢週轉之客戶前來借貸。適有乙
    ○○於九十六年七月二日及同年月三十一日，分別因急需金
    錢使用，而依上開廣告名片之指示，在彰化縣溪州鄉○○村
    ○○路○段二二五之一號「博仲行銷企劃管理有限公司」（
    下稱博仲公司）內，先後向甲○○借款新臺幣（下同）五十
    萬元及一百萬元，甲○○則以每十五日為一期，每期各應收
    取利息九萬元及二十一萬元之方式（交付本金時未預扣首期
    利息），向乙○○多次收取與原本顯不相當之利息，週年利
    率已高達百分之四百三十二至五百零四。嗣於九十六年九月
    十九日晚間十一時許，甲○○依約前往臺中市○○區○○路
    與向學路口，準備向乙○○收回部分借款本金時，旋遭在旁
    埋伏之員警當場查獲，並扣得乙○○以博仲公司名義所簽發
    之支票三張（面額各為二十五萬三千元、二十萬元、三十萬
    元），及以自己名義所簽發之本票三張（面額各為五十萬元
    、五十萬元、八十萬元），始悉上情。
二、案經臺中市警察局第四分局報告臺灣臺中地方法院檢察署檢
    察官偵查起訴。
    理    由
一、本件被告甲○○於準備程序中，先就上開犯罪事實為有罪之
    陳述，且所犯係死刑、無期徒刑、最輕本刑為三年以上有期
    徒刑以外之罪，經本院告知簡式審判程序之旨，並聽取檢察
    官及被告之意見後，依刑事訴訟法第二百七十三條之一第一
    項之規定，裁定進行簡式審判程序，先此敘明。
二、上開犯罪事實，業據被告甲○○於本院審理時認罪不諱，核
    與證人即被害人乙○○於警詢及偵查中證述情節相符，並有
    被害人乙○○計算借款及支付利息之資料一份附卷可稽，及
    被害人乙○○以博仲公司名義簽發之支票三張（面額各為二
    十五萬三千元、二十萬元、三十萬元）、以乙○○自己名義
    簽發之本票三張（面額各為五十萬元、五十萬元、八十萬元
    ）扣案為憑，足徵被告前揭自白應屬實情。本案事證已臻明
    確，被告犯行洵堪認定。
三、核被告甲○○利用他人急迫之際貸以金錢牟取重利，所為係
    犯刑法第三百四十四條之重利罪。被告於九十六年七月二日
    及同年月三十一日，先後二次貸放金錢予被害人乙○○，並
    多次向其收取重利，犯罪時間甚為密接，又在同一處所為之
    ，且侵害同一被害人乙○○之財產法益，應認係基於同一犯
    罪故意，而以數個舉動接續實施單一之重利罪行，客觀上自
    難割裂為數罪各別處斷，應屬接續犯而僅受一次之刑法評價
    。公訴意旨認被告所為應屬二罪而分論併罰，容有未洽，尚
    非可採。爰審酌被告利用他人經濟困頓之際，貸放金錢收取
    重利，表面上化解他人一時週轉困境，實則使其陷入漫無止
    境之還款夢魘，對於被害人乙○○所生危害自非輕微，且被
    告以散發廣告名片方式大肆宣傳借款訊息，更使不特定之無
    知消費者因而受害，再參以被告犯罪動機、目的、手段、犯
    罪後坦承犯行之態度、具有國中肄業學歷之智識程度等一切
    情狀，量處如主文所示之刑，併諭知易科罰金之折算標準，
    以示懲儆。
四、扣案之被害人乙○○以博仲公司名義簽發之支票三張（面額
    各為二十五萬三千元、二十萬元、三十萬元）、被害人乙○
    ○以自己名義簽發之本票三張（面額各為五十萬元、五十萬
    元、八十萬元），係供被告作為債權擔保或借款憑證之用。
    上開支票及本票是否為犯罪所得，應斟酌票載面額是否均係
    犯罪所得，如全係犯罪所得始得沒收。而重利罪之被害人非
    不必交付利息，仍應交付法定限制內之利息。前揭支票及本
    票既係供作擔保借款債務之用，其超出借款本金部分應包括
    用以清償法定限制內之利息及限制外之重利，限制外之重利
    固係犯罪所得，限制內之利息即非犯罪所得，自不能全部視
    為犯罪所得。而刑法第三十八條第一項第三款所謂因犯罪所
    得之物，係指該物全部係犯罪所得而言，如非全部而僅係不
    能分割之其中一部係犯罪所得，自不得視為全部犯罪所得予
    以沒收，否則被告依法可向被害人請求之借貸本金及合法利
    息部分，將無任何擔保或憑據，本院自不得遽予沒收上開扣
    案之支票及本票（臺灣高等法院暨所屬法院八十七年度法律
    座談會刑事類法律問題第十九號研討結果類此結論，可值參
    照），附此敘明。
據上論斷，依刑事訴訟法第二百七十三條之一第一項、第二百九
十九條第一項，刑法第三百四十四條、第四十一條第一項前段，
刑法施行法第一條之一第一項、第二項前段，判決如主文。
本案經檢察官丙○○到庭執行職務。
中    華    民    國    97    年    2     月    15    日
                  刑事第七庭    法  官  高文崇
上正本證明與原本無異。
如不服本判決，應於收受送達後10日內向本院提出上訴書狀（應
敘述具體理由並附繕本）。
上訴書狀如未敘述理由，應於上訴期間屆滿後20日內補提理由書
於本院。
                                書記官  林淑慧
中    華    民    國    97    年    2     月    15    日
附錄論罪科刑法條：
刑法第三百四十四條：
乘他人急迫、輕率或無經驗貸以金錢或其他物品，而取得與原本
顯不相當之重利者，處一年以下有期徒刑、拘役或科或併科一千
元以下罰金。


司法院資訊處製作；財團法人民間司法改革基金會備份。
